臺灣臺北地方法院小額民事判決
111年度北小字第3623號
原      告  富邦產物保險股份有限公司

法定代理人  賴榮崇
訴訟代理人  許晏庭
            沈志揚
被      告  陳鴻安
上列當事人間請求損害賠償（交通）事件，本院於民國111年10
月11日言詞辯論終結，本院判決如下︰
    主    文
被告應給付原告新臺幣伍萬壹仟捌佰伍拾叁元，及自民國一百一
十一年七月十六日起至清償日止，按年息百分之五計算之利息。
原告其餘之訴駁回。
訴訟費用新臺幣壹仟元由被告負擔百分之七十五，餘由原告負擔
。
本判決原告勝訴部分得假執行。但被告如以新臺幣伍萬壹仟捌佰
伍拾叁元為原告預供擔保，得免為假執行。
    理由要領
一、原告主張：被告於民國109年12月28日17時6分，駕駛車號00
    00-00號自用小客車（下稱被告車輛），行經宜蘭縣○○鄉○○
    路0段000號前，因變換行向未注意其他來車之疏失，而碰撞
    由原告承保、訴外人和運租車股份有限公司所有、訴外人林
    明澈駕駛之車號000-0000號租賃小客車（下稱系爭車輛），
    致系爭車輛車身受損，原告已支出必要修復費用新臺幣（下
    同）68,519元（含工資52,809元、鋁圈工資4,800元、零件1
    0,910元），爰依保險法第53條第1項、民法第191條之2前段
    、第196條規定，請求被告給付系爭車輛之修復費用等語。
    並聲明：被告應給付原告68,519元，及自起訴狀繕本送達翌
    日起至清償日止，按年息5%計算之利息。
二、被告則以：本次車禍是發生在等紅燈時相互輕微的擦撞，對
    於系爭車輛右後車門及葉子板連接處有擦撞，被告並不爭執
    ，但系爭車輛右後輪框及後保險桿沒有刮損，應不必理賠，
    另系爭車輛所受損害，僅需將油漆脫落處做補土及噴漆修復
    ，不需要做鈑金處理等語，做為答辯。
三、得心證之理由：
　㈠本件被告於109年12月28日17時6分，駕駛被告車輛，行經宜
    蘭縣○○鄉○○路0段000號前，因變換行向未注意其他來車之疏
    失，而碰撞由原告承保、和運租車股份有限公司所有、林明
    澈駕駛之系爭車輛，致系爭車輛車身受損等情，有宜蘭縣政
    府警察局礁溪分局111年6月9日警礁交字第1110012828號函
    附道路交通事故調查卷宗資料、宜蘭縣政府警察局110年4月
    16日道路交通事故初步分析研判表在卷可稽（見本院卷第31
    頁至第48頁、第14頁），並有原告提出之汽車險理賠申請書
    、系爭車輛行車執照、駕駛執照、估價單、電子發票證明聯
    、車損照片等資料為憑（見本院卷第15頁至第25頁），兩造
    均不爭執（見本院卷第106頁至第107頁），可信為真正。　
　㈡按被保險人因保險人應負保險責任之損失發生，而對於第三
    人有損失賠償請求權者，保險人得於給付賠償金額後，代位
    行使被保險人對於第三人之請求權，保險法第53條第1項前
    段定有明文。次按汽車、機車或其他非依軌道行駛之動力車
    輛，在使用中加損害於他人者，駕駛人應賠償因此所生之損
    害；不法毀損他人之物者，被害人得請求賠償其物因毀損所
    減少之價額，民法第191條之2前段、第196條亦分別有明定
    。被害人請求賠償物被毀損所減少之價額，得以修復費用為
    估定之標準，如修理材料係以新品換舊品，則應折舊計算（
    最高法院104年度台上字第504號判決意旨參照）。另依固定
    資產耐用年數表第2類交通及運輸設備、第3項陸運設備、號
    碼20305規定，除運輸業用以外之其他業用汽車之耐用年數
    為5年，本件依固定資產耐用年數表、固定資產折舊率表，
    採定率遞減法計算系爭車輛之折舊。系爭車輛因本件車禍事
    故之修繕費用為68,519元，其中零件費用為10,910元，此有
    前開估價單、電子發票證明聯存卷可憑（見本院卷第18頁至
    第19頁、第21頁），而系爭車輛出廠年月為105年10月，亦
    有行車執照在卷可佐（見本院卷第16頁），至109年12月28
    日發生本件車禍事故之日為止，系爭車輛已實際使用4年2月
    （參照營利事業所得稅查核準則第95條第6款規定：「固定
    資產提列折舊採用平均法、定率遞減法或年數合計法者，以
    1年為計算單位；其使用期間未滿1年者，按實際使用之月數
    相當於全年之比例計算之；不滿1月者，以月計」），系爭
    車輛更換零件部分，經扣除折舊後為1,624元（計算方式如
    附表）。
　㈢又損害賠償之債，以有損害之發生及有責任原因之事實，並
    二者之間，有相當因果關係為成立要件，如不合於此項成立
    要件者，即難謂有損害賠償請求權存在（最高法院110年度
    台上字第1808號判決意旨參照）；主張侵權行為損害賠償請
    求權之人，對於侵權行為之成立要件應負舉證責任（最高法
    院110年度台上字第2968號判決意旨參照）；當事人主張有
    利於己之事實者，就其事實有舉證之責任；但法律別有規定
    ，或依其情形顯失公平者，不在此限。民事訴訟法第277條
    定有明文。是負舉證責任之一方，應先就主張法律關係之要
    件事實提出證據證明，使法院就該要件事實得有真實之確信
    ，此時，另一方就其利己之抗辯即不得不提出反證，以動搖
    法院所形成之確信，此為舉證責任分配之原則（最高法院11
    1年度台上字第49號判決意旨參照）。經查，本件依兩造均
    不爭執之宜蘭縣○○○○○○○○○○○○○道路○○○○○○○○○○○○號2、編號
    7所示，系爭車輛右後輪框並未見有因本件車禍致生之刮損
    情形（見本院卷第45頁、第48頁），右後保險桿則有刮損痕
    跡（見本院卷第48頁），雖原告主張系爭車輛右後輪框有刮
    損痕跡云云（見本院卷第107頁），惟未舉證證明之，以實
    其說，依前揭說明，於法即屬無據，不足採信；至被告辯稱
    系爭車輛後保險桿並未受損云云（見本院卷第83頁、第107
    頁），亦與事實不符，難以憑採。基此，原告主張之估價單
    項目：「右後輪圈拆裝780元」、「四輪定位1,800元」（見
    本院卷第18頁、第19頁），及零件認購單：「原廠鋁圈4,80
    0元」（見本院卷第20頁、第107頁）部分之請求，於法核屬
    無據，不應准許。準此，本件系爭車輛之修復費用，於扣除
    右後輪圈拆裝工資780元、四輪定位工資1,800元、原廠鋁圈
    費用4,800元，及加計工資50,229元（計算式：52,809元－78
    0元－1,800元＝50,229元）、零件折舊後費用1,624元，應為5
    1,853元（計算式：工資50,229元＋扣除零件折舊後費用1,62
    4元＝51,853元）。
  ㈣給付無確定期限者，債務人於債權人得請求給付時，經其催
    告而未為給付，自受催告時起，負遲延責任；其經債權人起
    訴而送達訴狀，或依督促程序送達支付命令，或為其他相類
    之行為者，與催告有同一之效力；遲延之債務，以支付金錢
    為標的者，債權人得請求依法定利率計算之遲延利息；應付
    利息之債務，其利率未經約定，亦無法律可據者，週年利率
    為百分之5，民法第229條第2項、第233條第1項前段及第203
    條分別定有明文。查本件係屬侵權行為損害賠償之債，自屬
    無確定期限者，又係以支付金錢為標的，則依前揭法律規定
    ，原告請求被告給付自起訴狀繕本送達之翌日即111年7月16
    日（見本院卷第57頁）起至清償日止，按法定利率5%計算之
    遲延利息，於法有據，應予准許。
四、綜上所述，原告請求被告給付51,853元，及自111年7月16日
    起至清償日止，按年息5%計算之利息，為有理由，應予准許
    ，逾此部分之請求，為無理由，應予駁回。
五、本件事證已臻明確，兩造其餘攻擊防禦及證據方法，於本判
    決結果不生影響，爰不一一論述，附此說明。
六、本件原告勝訴部分，係就民事訴訟法第436條之8適用小額訴
    訟程序所為被告敗訴之判決，依同法第436條之20規定，應
    依職權宣告假執行。並依同法第436條之23準用第436條第2
    項，適用同法第392條第2項規定，依職權宣告被告如預供擔
    保，得免為假執行。
七、訴訟費用負擔之依據：民事訴訟法第79條。本件訴訟費用額
    ，依後附計算書確定如主文所示金額。
中　　華　　民　　國　　111 　年　　10　　月　　25　　日
                  臺北簡易庭    法  官  詹慶堂
附表：
年次      折舊額           折舊後金額    金額  計算方式 金額   計算方式  1 4026 10910×0.369 ＝4026 6884 00000-0000=6884  2 2540 6884×0.369＝2540 4344 0000-0000=4344  3 1603 4344×0.369＝1603 2741 0000-0000=2741  4 1011 2741×0.369＝1011 1730 0000-0000=1730  5  106  1730×0.369×2/12＝106 1624  0000-000=1624 註：單位新臺幣元；元以下四捨五入。     
計算書：
項　　　　目             金　額（新臺幣）　　備    註
第一審裁判費   　 　　   1,000元
合　　　　計　　　       1,000元
上列正本係照原本作成。
如不服本判決，應於判決送達後20日內向本院提出上訴狀（須按
他造當事人之人數附繕本）。如委任律師提起上訴者，應一併繳
納上訴審裁判費。
中　　華　　民　　國　　111 　年　　10　　月　　25　　日
                                書記官  馬正道
附錄：
一、民事訴訟法第436條之24第2項：
　　對於小額程序之第一審裁判上訴或抗告，非以其違背法令為
    理由，不得為之。
二、民事訴訟法第436條之25：
　　上訴狀內應記載上訴理由，表明下列各款事項：
    ㈠原判決所違背之法令及其具體內容。
    ㈡依訴訟資料可認為原判決有違背法令之具體事實。
三、民事訴訟法第436條之32條第2項：
　　第438條至第445條、第448條至第450條、第454條、第455條
    、第459條、第462條、第463條、第468條、第469條第1款至
    第5款、第471條至第473條及第475條第1項之規定，於小額
    事件之上訴程序準用之。